【裁判字號】    98,訴,3808
【裁判日期】    990729
【裁判案由】    偽造文書等
【裁判全文】
臺灣板橋地方法院刑事判決              98年度訴字第3808號
公  訴  人  臺灣板橋地方法院檢察署檢察官
被      告  甲○○
選任辯護人  張伯時律師
上列被告因偽造文書等案件，經檢察官提起公訴（98年度調偵字
第1636號），本院判決如下：
    主  文
甲○○被訴虛偽登記為地役權人部分公訴不受理。
其餘被訴部分無罪。
    理  由
壹、公訴意旨略以：被告甲○○為永力升實業有限公司（下稱永
    力升公司，現登記名義負責人為被告之子王舜民）之實際負
    責人，告訴人辛○○則係正祺建設實業股份有限公司（下稱
    正祺公司）之實際負責人。被告因自身債信不良，為便於向
    銀行貸款，於民國92年10月9 日出面與辛○○簽立合夥契約
    ，雙方約定由被告提供資金，辛○○則提供正祺公司之營利
    事業登記證及信用良好之負責人，共同合夥經營正祺公司，
    公司承包之建案扣除應繳納稅額後，被告占有70％股權，辛○○則占有30％股權，雙方均不登記為正祺公司之股東，而
    被告部分則尚提供2 名股東供登記，惟不得參與正祺公司獲
    利之分配。辛○○遂於93年7 月15日將正祺公司負責人變更
    登記為子○○，被告則將其子王舜民、女兒王若婷（以上2
    人另由檢察官為不起訴處分）登記為正祺公司之股東，惟由
    被告受任為實際負責人，辛○○並將正祺公司之支票帳戶及
    正祺公司銀行帳戶之印鑑章交予被告保管使用。詎被告竟為
    下列行為：(一)其明知丁○○、癸○○所有之臺北縣淡水鎮○○段553-1 、554-1 等地號土地，係因正祺公司與丁○○、
    癸○○簽訂合作興建契約書（乃於92年6 月18日，正祺公司
    即已與丁○○、癸○○簽訂合作，由丁○○、癸○○提供其
    所有之上開土地，正祺公司負責興建住宅並銷售，丁○○、
    癸○○復將前開2 筆土地信託登記於正祺公司名下），而同
    意設定地役權予正祺公司，詎被告竟基於行使偽造私文書及
    意圖不法利益之背信概括犯意，利用其為正祺公司實際經營
    者，而持有丁○○、癸○○所交付之身分證影本、印鑑證明
    、土地權狀之機會，於不詳時、地，偽以丁○○、癸○○之
    名義與其簽署契約書，復利用不知情之第三人，於93年12月
    1 日，持向地政機關辦理地役權設定之登記以行使之，將其
    自己亦同登記為地役權之權利人，足生損害於丁○○、癸○○，並因此違背任務之行為，致生損害於正祺公司之利益；
    (二)復於94年3 月間某日，在正祺公司內，承前行使偽造私文
    書之概括犯意及意圖為他人不法所有之詐欺犯意，利用正祺
    公司欲設定抵押權於債權人丙○○、戊○○之機會，向子○○佯稱需正祺公司印鑑章以利辦理抵押權設定事宜，實際上
    卻將所有權買賣契約書混雜於設定抵押權文件內，致子○○
    陷於錯誤，交付正祺公司大小章予被告，被告則趁機盜蓋正
    祺公司印鑑章於土地所有權移轉契約書上，嗣持向地政機關
    辦理移轉登記以行使之，而將正祺公司所有之臺北縣三重市
    ○○段826 、827 等地號土地，於94年4 月13日，移轉登記
    為不知情之王舜民所有，足生損害於正祺公司；(三)再承前意
    圖不法利益之背信概括犯意及意圖為自己不法所有之侵占犯
    意，以其任正祺公司實際經營者之機會，再將其受任持有正
    祺公司所有之臺北縣淡水鎮○○段549 、550 、551 、552
    、553 、554 等地號土地，於94年4 月22日，逕移轉登記為
    永力升公司所有，再於96年5 月18日將上開臺北縣淡水鎮○○段等地號之土地設定最高限額2500萬元之抵押權予沈其晃
    、鍊媛熙，因而違背其任務，致生損害於正祺公司。因認被
    告涉犯刑法第216 條、第210 條之行使偽造私文書、同法第
    34 2條第1 項之背信、同法第339 條第1 項之詐欺取財、同
    法第335 條第1 項之侵占等罪嫌。
貳、公訴不受理部分（即上揭公訴意旨(一)部分）；
一、按不起訴處分已確定或緩起訴處分期滿未經撤銷者，非有左
    列情形之一，不得對於同一案件再行起訴：1.發現新事實或
    新證據者；2.有刑事訴訟法第420 條第1 項第1 款、第2 款
    、第4 款或第5 款所定得為再審原因之情形者（即原判決所
    憑之證物已證明其為偽造或變造者；原判決所憑之證言、鑑
    定或通譯已證明其為虛偽者；原判決所憑之通常法院或特別
    法院之裁判已經確定裁判變更者；參與原判決或前審判決或
    判決前所行調查之法官，或參與偵查或起訴之檢察官，因該
    案件犯職務上之罪已經證明者，或因該案件違法失職已受懲
    戒處分，足以影響原判決者），刑事訴訟法第260 條定有明
    文。所謂發見新事實或新證據者，係指於不起訴處分前未經
    發現至其後始行發現，且足認被告有犯罪嫌疑者而言，若不
    起訴處分前，已經提出之證據，經檢察官調查斟酌者，即非
    該條款所謂發見之新證據，不得據以再行起訴（最高法院23
    年上字第1754號、57年台上字第1256號判例意旨參照）。又
    案件曾為不起訴處分、撤回起訴或緩起訴期滿未經撤銷，而
    違背刑事訴訟法第260 條之規定再行起訴者，應諭知不受理
    之判決，同法第303 條第4 款亦規定明確。
二、經查：上揭公訴意旨(一)部分，乃謂被告偽以丁○○、癸○○
    之名義與其簽署地役權設定契約書，並利用不知情之第三人
    持向地政機關辦理地役權設定登記，而將其自己亦登記為臺
    北縣淡水鎮○○段553-1 、554-1 地號土地之地役權人。換
    言之，即在指稱上開地役權設定契約書係屬虛偽，丁○○、
    癸○○均未同意將被告列為地役權人云云；惟就此涉案事實
    ，丁○○、癸○○前已曾向臺灣臺北地方法院檢察署檢察官
    對被告甲○○及乙○○、辛○○、子○○等人一併提出刑事
    告訴，經該署檢察官偵查結果，認被告及乙○○等人之犯罪
    嫌疑均有不足，於97年1 月28日以96年度偵字第3074號為不
    起訴處分，嗣於同年8 月12日確定等情，此有該不起訴處分
    書（見本院卷(一)第27至32頁）、臺灣高等法院被告前案紀錄
    表在卷可憑。雖丁○○、癸○○於該案指訴被告所犯法條與
    本件起訴書所列者尚非完全相同，但涉案事實並無二致，故
    就被告而言，二者應屬同一案件。而本件起訴書之證據清單
    關於此部分所引之證據，不外乎：被告甲○○之供述、告訴
    人辛○○及子○○之指訴、合作興建契約書、合作意向書、
    協議書、土地登記謄本、土地登記申請書、地役權設定契約
    書、土地買賣所有權移轉契約書而已。然查，被告甲○○自
    始至終均否認犯罪。而告訴人辛○○已明白陳述：當時正祺
    公司跟丁○○、癸○○簽訂合作意向書，確實有同意把臺北
    縣淡水鎮○○段568 地號土地列為需役地，因為當時是挑靠
    路邊的幾筆土地列為需役地，包括上開568 地號土地，我知
    道上開568 地號土地是被告所有（見本院卷(一)第45頁）；（
    問：需役地是否包含臺北縣淡水鎮○○段568 地號土地？）
    當時丁○○說有包含該土地，是我要求丁○○的……（問：
    寫合作意向書時，是否知道上開568 地號土地是登記在被告
    名下？）我知道。（問：有無要求被告把上開568 地號土地
    移轉到正祺公司名下？）沒有（同上卷第215 頁正、反面）
    。按民法第851 條規定：稱地役權者，謂以他人土地供自己
    土地便宜之用之權。故地役權乃係為自己土地之便利而使用
    他人土地之權利，係土地與土地間之法律關係，提供便宜之
    用者為供役地，享受該便宜之用者為需役地。查被告當時係
    臺北縣淡水鎮○○段568 地號土地之所有權人，該土地既經
    列為需役地，則於申請地役權設定登記時併將被告列為權利
    人，此乃當然之事，其指稱丁○○沒有同意要設定地役權給
    被告，係被告擅自在地役權設定契約書上加註自己名字云云
    ，顯係出於誤會。又告訴人子○○則稱伊僅是正祺公司之登
    記負責人而已，並未實際參與該公司之經營，顯不足證明被
    告有何偽造地役權設定契約書並據以辦理登記情事。至於其
    他書證，或已於前案檢察官不起訴處分時斟酌認定，或與本
    件待證事實欠缺直接關連性，洵難憑以推斷被告有何犯罪嫌
    疑，誠難謂有「發見新事實或新證據」之可言。揆諸前揭說
    明，此部分應為前案不起訴處分之確定力所及，不得據以再
    行起訴，檢察官未加詳察，遽予一併列入起訴範圍，此部分
    依法應為不受理判決之諭知。
、無罪部分（即上揭公訴意旨(二)、(三)部分）：
一、按犯罪事實應依證據認定之，無證據不得認定犯罪事實；不
    能證明被告犯罪者，應諭知無罪之判決，刑事訴訟法第154
    條第2 項、第301 條第1 項分別定有明文。認定犯罪事實所
    憑之證據，雖不以直接證據為限，間接證據亦包括在內；然
    而無論直接或間接證據，其為訴訟上之證明，須於通常一般
    之人均不致有所懷疑，而得確信其為真實之程度者，始得據
    為有罪之認定，倘其證明尚未達到此一程度，而有合理之懷
    疑存在時，事實審法院復已就其心證上理由予以闡述，敘明
    其如何無從為有罪之確信，因而為無罪之判決，尚不得任意
    指為違法（最高法院76年台上字第4986號判例意旨參照）。
    又被害人之陳述如無瑕疵，且就其他方面調查又與事實相符
    ，固足採為科刑之基礎，倘其陳述尚有瑕疵，而在未究明前
    ，遽採為論罪科刑之根據，即難認為適法（最高法院61年台
    上字第3099號判例意旨參照）。
二、本件公訴人認被告甲○○涉犯上揭公訴意旨(二)、(三)所示罪嫌
    ，無非係以被告之供述、告訴人辛○○及子○○之指訴、證
    人丁○○、戊○○及壬○○等人之證述、合夥契約書、土地
    登記謄本、中國農民銀行併入合作金庫商業銀行之網路查詢
    資料、合作金庫商業銀行大橋分行99年4 月16日合金大橋字
    第0990001285號函及所檢送之附件、告訴人提出之第一類票
    據信用資料查覆單、被告與戊○○簽訂之合建契約書、土地
    登記謄本暨所有權狀、律師函、中國農民銀行大同分行簽呈
    、抵押權塗銷同意書、土地登記申請書等影本為其主要論據
    。訊據被告固坦承伊於92年10月9 日與告訴人辛○○簽訂合
    夥契約，約定由被告負責覓妥出資人提供資金，由辛○○提
    供正祺公司之營利事業登記證及信用良好之負責人1 位暨公
    司、負責人印鑑章並開立銀行帳戶以共同承包工程，於雙方
    合夥期間，臺北縣三重市○○段826 、827 等地號土地（下
    簡稱永德段土地）及臺北縣淡水鎮○○段549 、550 、551
    、552 、553 、554 等地號土地（下簡稱米蘭段土地）均曾
    經登記在正祺公司名下，嗣永德段土地已於94年4 月13日移
    轉登記至王舜民名下；米蘭段則於94年4 月22日移轉登記至
    永力升公司名下等情無訛，惟自始至終均堅決否認有公訴人
    所指之犯行，辯稱：上揭土地之移轉過戶，均有徵得告訴人
    辛○○及子○○之同意，由子○○在所有權移轉契約書上蓋
    章用印，其中米蘭段之所有權移轉契約書上並有子○○之簽
    名，伊絕無公訴人所指夾帶文件、盜蓋正祺公司印鑑章之行
    為等語。
三、經查：
  (一)被告於92年10月9 日與告訴人辛○○簽訂合夥契約，約定由
    被告負責覓妥出資人提供資金，由辛○○提供正祺公司之營
    利事業登記證及信用良好之負責人1 位暨公司、負責人印鑑
    章並開立銀行帳戶以共同承包工程，於雙方合夥期間，上揭
    永德段土地及米蘭段土地均曾經登記在正祺公司名下，嗣永
    德段土地於94年4 月13日移轉登記至王舜民名下；米蘭段土
    地則於94年4 月22日移轉登記至永力升公司名下等情，業據
    被告坦認無訛，且有合夥契約書、土地登記謄本、土地所有
    權狀等影本附卷可稽（見94年度交查字第301 號卷第26頁、
    第47至60頁、第74至81頁），此部分事實固堪認定。惟觀諸
    相關土地所有權移轉契約書所示（見95年度偵字第4011號卷
    第111 至115 頁），上揭永德段土地、米蘭段土地係由正祺
    公司於94年4 月6 日、同年月8 日，均以買賣之名義，分別
    移轉所有權予買受人王舜民、永力升公司，各該契約書上均
    蓋有正祺公司及其負責人子○○之印文，其中米蘭段土地所
    有權移轉契約書上更有子○○之簽名，而告訴人辛○○、子
    ○○均未否認該等印文、簽名之真正，是從形式上加以觀察
    ，上揭永德段、米蘭段土地之所有權移轉均係出於當事人間
    之合意。茲公訴人認被告當時係將所有權買賣契約書混雜於
    其他文件，致子○○陷於錯誤而交付正祺公司大小章予被告
    ，被告進而趁機盜蓋於土地所有權移轉契約書上，就此事實
    ，自應由公訴人負實質之舉證責任。
  (二)告訴人子○○於偵訊時固指稱：（問：正祺公司大小章是否
    由妳保管？）原本我是交由辛○○保管，但因為94年3 月下
    旬辛○○出差，所以才交給我保管，當時被告是向我表示要
    我蓋向銀行設定抵押及向私人借款之相關文件，後來被告嫌
    我蓋太慢，所以我就將印章交給被告蓋，沒想到被告利用那
    個機會，將一些過戶之相關文件夾帶其中云云（見95年度偵
    字第4011號卷第158 頁）。嗣於本院準備程序時指稱：94年
    3 月份以前，正祺公司大小章都是由辛○○保管，94年3 月
    份我有把公司大小章拿回來，我記得在94年3 月底，米蘭段
    土地要繳1 筆土地增值稅，是繳稅期限的最後一天，被告帶
    蔡代書（指壬○○）跟楊茂雄到我服務的公司，拿1 疊文件
    給我蓋章，我拿正祺公司大小章出來蓋，被告嫌我蓋太慢，
    就說由代書幫我蓋，所以我就把正祺公司大小章交給代書，
    我當時只有蓋前面1 、2 張，所以後來蓋了什麼我不清楚，
    蓋完章之後，被告有叫我簽名，我不是很懂，且公司急著要
    用錢，所以才會簽名云云（見本院卷(一)第45頁正、反面）。
    另於本院審理時證稱：（檢察官問：為何會在米蘭段土地買
    賣所有權移轉契約書上簽名？）這樣格式的簽字我只有簽1
    次，就是94年3 月31日辛○○打電話給我，說米蘭段土地今
    天是最後一天繳增值稅，被告會來設定抵押，後來被告就帶
    戊○○跟一位蔡代書來找我，被告拿1 張850 萬元的本票要
    我在後面背書、簽字、蓋章，又拿一些文件叫我簽字，我以
    為是要設定抵押所以就簽字了。（檢察官問：會計吳小姐隔
    天拿一些資料給妳蓋，說印章蓋不完整要補印，情形如何？
    ）吳小姐來就拿了一疊說這是被告前幾天拿來蓋，說騎縫章
    沒有蓋好，要補蓋，我就把章拿給吳小姐，由她自己蓋，我
    在旁邊看她蓋騎縫章，當時只有我跟吳小姐兩個人云云（見
    本院卷(一)第220 頁）。故知，告訴人子○○就上揭米蘭段土
    地部分，起初係稱由伊將正祺公司大小章交給被告蓋印文書
    ，嗣改稱交給蔡代書用印，其後又稱於數日之後交給會計吳
    小姐用印，其前後陳述不一，已難謂無疵誤可言。另就上揭
    永德段土地部分，告訴人子○○證稱：（檢察官問：永德段
    土地所有權移轉契約書是否是妳用印？）公司要蓋印章，辛○○都會打電話告訴我，之後被告就會去我之前的公司拿資
    料給我蓋章，第一次94年間被告來的時候，我拿章要出來蓋
    ，我蓋了1 張，被告就說我蓋的很慢，被告說他要蓋，我就
    把章交給被告讓他蓋，我有跟被告說為何有些資料都沒有寫
    字，被告說那事後再填上去就好了……因為文件很多，我記
    得不是很清楚，我是發覺有些地方是空白，至於是哪些地方
    我不記得，土地的文書一堆，我看起來每一張都很類似，被
    告把章拿去蓋的時候，當場沒有其他人，只有我跟被告兩個
    人云云（見本院卷(一)第99頁）。縱令其所述當時係將印章交
    由被告、蔡代書或會計吳小姐蓋印文書非虛，充其量亦應解
    為係當場授權他人用印，效力與告訴人子○○親自蓋印者無
    異。蓋告訴人子○○為具備通常智識程度之成年人，學歷為
    商職畢業，從事財務會計方面工作，此據子○○陳明在卷（
    見本院卷(一)第219 頁），顯非毫無社會經驗之人，其當時負
    責保管正祺公司之大小章，於被告持相關文件用印之際，自
    始至終均在現場，衡情對於用印文件應無渾然未覺之理。況
    上揭米蘭段土地之所有權移轉契約書，其上除有正祺公司及
    其負責人子○○之印文外，並由子○○親自簽名，以昭慎重
    ，而該文書既係以打字方式標明「買賣所有權移轉契約書」
    、「出賣人正祺建設實業股份有限公司」，即使若干欄位空
    白，仍顯而易見係約定轉讓土地所有權之用，其於告訴人子
    ○○面前當場蓋用正祺公司印章，甚至由子○○親自簽名確
    認，豈容子○○事後一概推為不知？於無事證足以證明有特
    殊情由之下，洵難僅憑告訴人子○○之片面指訴，遽斷被告
    確有公訴人所指夾帶文件、盜用印章之犯行。至於告訴人辛○○當時不在現場，所述均屬聽聞他人傳述或自行臆測之詞
    ，益發不能憑以認定被告犯罪。
  (三)再徵諸上揭永德段土地，原本係由被告（原名王得福）出面
    與地主羅糖、羅春男等人接洽合建事宜，經地主同意將該等
    土地暫登記在正祺公司名下。上揭米蘭段土地，其中549 、
    550 、551 、552 等地號4 筆，係被告以其所經營之永力升
    公司名義向庚○○買受而來（土地原登記在庚○○之妹己○○名下），因擬由正祺公司承作合建，由被告指示庚○○配
    合將該等土地轉讓至正祺公司名下；至於553 、554 地號2
    筆，原係由被告以永力升公司名義與地主丁○○、癸○○洽
    談合建事宜，嗣由正祺公司承作合建，而將該等土地暫登記
    在正祺公司名下等情，業據被告陳明在卷，且有證人庚○○
    之證詞（見本院卷(一)第222 頁）及同意書（同上卷第33頁）
    、不動產買賣契約書等影本可稽（見95年度偵字第4011號卷
    第102 至107 頁），顯見上揭永德段土地、米蘭段土地會登
    記在正祺公司名下，純因正祺公司當時係合建起造人之便宜
    安排，究其法律關係，應僅是借名登記在正祺公司名下而已
    ，初無讓正祺公司實質擁有該等土地所有權並任意加以處分
    之意思至灼。再者，上揭永德段土地、米蘭段土地登記至正
    祺公司名下，其相關價金及土地增值稅均係由被告負責籌措
    乙節，亦據告訴人辛○○陳明無訛。而被告與告訴人辛○○
    簽訂合夥契約，約定由被告負責覓妥出資人提供資金，由辛○○提供正祺公司之營利事業登記證及信用良好之負責人1
    位暨公司、負責人印鑑章並開立銀行帳戶以共同承包工程，
    嗣被告於94年3 月23日即已將正祺公司之營利事業登記證、
    章程名冊、空白支票、支票票根、對帳單等物交還給正祺公
    司之名義負責人即告訴人子○○，有子○○書立之字據1 紙
    可憑（見本院卷(一)第34頁），堪認斯時被告與告訴人辛○○
    已無意繼續維持合夥關係甚明。值此情況，被告將其先前籌
    得之上揭永德段土地、米蘭段土地移轉至其所經營之永力升
    公司或其所指定之王舜民名下，設法繼續完成合建，尚難謂
    有何違反常情之處，不能遽斷被告必定有夾帶文件、盜蓋印
    章等不正當行為。何況，縱認正祺公司於被告與告訴人辛○○合夥期間有衍生票據或借款債務，辛○○因而不肯輕易將
    上揭永德段土地、米蘭段土地移轉出去，惟本案仍不能排除
    係辛○○當時未明確指示子○○究竟在哪些文件上用印，便
    將正祺公司大小章交由子○○保管使用，嗣由子○○同意，
    在上開土地所有權移轉契約書上蓋用之合理可能性，倘此，
    被告與告訴人辛○○間至多亦僅有民事糾葛問題，應循民事
    途徑解決，於無證據足認被告犯罪之情況下，不能僅因告訴
    人辛○○對於被告在合夥期間之作為多所責難，即輕率認定
    被告犯罪。
  (四)證人戊○○於本院審理時證稱：當時被告出面找我朋友，我
    剛好在我朋友那邊，被告說增值稅第二天就到期，不繳納會
    被罰款，要把臺北縣淡水鎮○○段553 、554 地號土地跟我
    朋友合建，我就主動說850 萬元我借你好了，隔天被告就來
    找我……繳增值稅後，土地就可以變成正祺公司的，然後設
    定抵押權給我，被告有帶我去正祺公司，位於臺北市○○○
    路，準備一些文件要去設定……被告當時已經準備好文件，
    帶我去找正祺公司董事長子○○……當時本來是子○○在蓋
    章，但因為子○○蓋的太慢，被告就說他來蓋比較快，然後
    被告就把章拿過來自己蓋等語（見本院卷(二)第8 頁、第14頁
    正、反面）。另證人壬○○於偵訊時證稱：當初戊○○有意
    願要投資正祺公司名下淡水土地（指上揭米蘭段土地）之開
    發案，當時代表正祺公司出面來談的人是被告……後來就我
    所知戊○○有借錢給被告幾百萬元，以正祺公司名下淡水土
    地設定抵押給戊○○，要簽立設定抵押契約書時，是我第一
    次見到子○○，當時被告有說今天就是要辦理設定抵押給戊○○的事，當天我看到的資料除了辦理設定抵押的文件之外
    ，還有其他資料，但我不知道那是什麼文件，我有看到子○○將正祺公司的章交給被告，由被告使用印章來蓋……被告
    在使用正祺公司印章時，子○○只有在旁邊等，並沒有去看
    被告究竟用印在哪些文件上等語（見95年度偵字第4011號卷
    第196 、197 頁）；嗣於本院審理時證稱：我現在已經沒有
    印象了，主要應該是以偵訊時所述為準（見本院卷(二)第13頁
    ）。固僅敘及被告向戊○○借款以繳納臺北縣淡水鎮○○段
    553 、554 地號土地之土地增值稅，俾將該2 筆土地所有權
    移轉至正祺公司名下，並設定抵押權予戊○○以擔保借款之
    經過情形，均未提到渠等知悉上揭米蘭段土地6 筆會再移轉
    至永力升公司名下；惟此應係戊○○、壬○○當時所關切者
    ，係攸關自身利害之抵押權設定事宜，而上揭米蘭段土地於
    過戶給正祺公司之後，是否再轉讓至永力升公司名下，乃被
    告與告訴人辛○○間之內部事務，非屬戊○○等人注意焦點
    所致，非謂被告當時與子○○見面，僅僅單純處理抵押權設
    定書類之用印而已。此徵證人壬○○所述：「當天我看到的
    資料除了辦理設定抵押的文件之外，還有其他資料」等語，
    尤屬昭然。至於證人戊○○、壬○○提及：子○○當時有將
    正祺公司印章交給被告，由被告使用；子○○只有在旁邊等
    ，並沒有去看等語，即令屬實，惟查上揭米蘭段土地之所有
    權移轉契約書，其上除有正祺公司及其負責人子○○之印文
    外，並由子○○親自簽名確認，可見子○○縱於被告用印時
    未在旁邊，但至少於簽字時已可檢視文書，而該文書係以打
    字方式標明「買賣所有權移轉契約書」、「出賣人正祺建設
    實業股份有限公司」，顯而易見係約定轉讓土地所有權之用
    乙節，俱如前述，仍不足僅憑子○○當時交付並同意被告代
    為用印，且於被告用印時未在旁檢視，擅認被告有何不法犯
    行。又證人丁○○於上揭永德段、米蘭段土地所有權移轉契
    約書用印時，均不在場，更難憑其證詞遽為不利於被告之認
    定。至於公訴人所提之其餘書證，俱與本案待證事實欠缺直
    接關連，均不足證明被告確有公訴人所指之夾帶文件、盜用
    印章之犯行。
  (五)綜上所述，經本院調查結果，認為公訴人所提之全部證據，
    均不足以證明被告有其所指之上揭犯行，仍有合理懷疑之存
    在。此外，復查無其他證據足資證明被告犯罪，依「罪證有
    疑，利於被告」原則，自不能僅以推測或擬制之方法，為被
    告有罪之認定。此部分公訴人既不能證明被告犯罪，依法應
    為被告無罪之諭知，以昭審慎。
據上論斷，應依刑事訴訟法第303 條第4 款、第301 條第1 項，
判決如主文。
本案經檢察官黃明絹到庭執行職務。
中    華    民    國    99    年    7     月    29    日
                  刑事第八庭  審判長法  官  陳鴻清
                                    法  官  曹惠玲
                                    法  官  朱嘉川
以上正本證明與原本無異。
如不服本判決應於收受送達後10日內向本院提出上訴書狀，並應
敘述具體理由；其未敘述上訴理由者，應於上訴期間屆滿後20日
內向本院補提理由書（均須按他造當事人之人數附繕本）「切勿
逕送上級法院」。
                                    書記官  陳聖儒
中    華    民    國    99    年    8     月    27    日

司法院資訊處製作；財團法人民間司法改革基金會備份。
